【裁判字號】    97,上訴,3348
【裁判日期】    980317
【裁判案由】    殺人等
【裁判全文】
臺灣高等法院刑事判決                97年度上訴字第3348號
上  訴  人  台灣台北地方法院檢察署檢察官
上  訴  人
即  被  告  甲○○
選任辯護人  陳振東律師
            王尊民律師
上列上訴人因被告殺人等案件，不服台灣台北地方法院九十七年
度重訴字第二五號，中華民國九十七年六月二十七日第一審判決
（起訴案號：台灣台北地方法院檢察署九十七年度偵字第五八五
號），提起上訴，本院判決如下：
    主  文
原判決關於殺人暨定執行刑部分均撤銷。
甲○○殺人，處有期徒刑壹拾伍年，扣案義大利ＢＥＲＥＴＴＡ
廠九二ＦＳ型口徑九ＭＭ制式半自動手槍壹枝（含彈匣壹個，槍
枝管制編號為0000000000號）、子彈壹顆均沒收。
其餘上訴駁回。
第二項與上訴駁回部分所處之刑，應執行有期徒刑貳拾年，併科
罰金新臺幣壹拾萬元，罰金部分，如易服勞役，以新臺幣壹仟元
折算壹日，扣案義大利ＢＥＲＥＴＴＡ廠九二ＦＳ型口徑九ＭＭ
制式半自動手槍壹枝（含彈匣壹個，槍枝管制編號為00000
00000號）、子彈壹顆均沒收。
    事  實
一、甲○○明知未經許可，不得持有手槍及具殺傷力之子彈，竟
    基於持有之故意，於民國九十五年三月間，在臺北市○○○
    路與信義路附近之某撞球場，自真實姓名年籍不詳綽號「鴻
    彬」之成年男子處，取得義大利ＢＥＲＥＴＴＡ廠九二ＦＳ
    型口徑九ＭＭ制式半自動手槍一枝及具殺傷力之子彈五顆後
    而持有，迄於九十七年一月一日，因恐與前曾發生口角之他
    人發生衝突及防身之目的，乃隨身攜帶上揭槍、彈前往位於
    臺北市市○○道之「茱莉安娜ＰＵＢ」與不知情之友人吳智
    成一同飲酒，直至同日凌晨四時許，甲○○與吳智成欲返家
    而行經臺北市市○○道一八三號「放牛班餐廳」前時，甲○
    ○因與站立在上開餐廳門口之張至誠眼神交會，而對張至誠
    出言：「看三小！」（閩南語）張至誠遂以眼神向亦站立在
    上開餐廳門口之友人張永慶示意，張至誠、張永慶即由後追
    上甲○○及吳智成，張永慶並持啤酒玻璃空瓶猛力朝甲○○
    頭部後側揮擊，甲○○、吳智成因而轉身與張至誠、張永慶
    發生扭打，詎甲○○竟基於殺人之故意，取出所攜帶之槍枝
    ，朝張至誠方向擊發一槍，子彈自張至誠右手掌貫通出手背
    ，張至誠、張永慶見狀即轉身欲離開現場，甲○○復承前殺
    人犯意，接續擊發二槍，子彈分別自張至誠左肩背直入左鎖
    骨發生粉碎性骨折再穿出皮膚離去、自張至誠左腰部進入皮
    膚在第一腰椎體部左側邊緣通過至肝左葉及胃前壁至心臟左
    心室後壁再至前壁，在第三、四肋間穿過皮膚離去，張至誠
    即因上開槍擊傷在心臟而出血休克死亡。甲○○隨即於翌日
    上午八時許，搭機潛逃出境至澳門。嗣經警派員至澳門機場
    將甲○○押解回臺，且依甲○○之供述在臺北縣中和市○○
    路五００號板南二橋下圳溝撈獲上開手槍及彈匣一個（內有
    子彈一顆）；另警方亦於案發現場扣得子彈一顆及彈殼三顆
    ，始查悉上情。
二、案經臺北市政府警察局松山分局報請臺灣臺北地方法院檢察
    署檢察官偵查起訴。
    理  由
壹、程序問題：
    按被告以外之人於審判外之言詞或書面陳述，除法律有規定
    者外，不得作為證據；又被告以外之人於審判外之陳述，雖
    不符合同法第一百五十九條之一至第一百五十九條之四之規
    定，但經當事人於審判程序同意作為證據，法院審酌該言詞
    陳述或書面陳述作成時之情況，認為適當者，亦得為證據。
    當事人、代理人或辯護人於法院調查證據時，知有第一百五
    十九條第一項不得為證據之情形，而未於言詞辯論終結前聲
    明異議者，視為有前項之同意，刑事訴訟法第一百五十九條
    第一項及第一百五十九條之五分別定有明文。本判決下列所
    引用之各該被告以外之人於審判外之陳述（包含書面陳述）
    ，雖屬傳聞證據，惟當事人於本院審判期日中表示同意作為
    證據方法而不予爭執，本院審酌上開證據資料製作時之情況
    ，尚無違法不當及證明力明顯過低之瑕疵，亦認為以之作為
    證據應屬適當。揆諸前開規定，爰依刑事訴訟法第一百五十
    九條之五規定，認前揭證據資料均有證據能力，先予敘明。
貳、實體問題：
一、上開犯罪事實，迭據上訴人即被告甲○○於偵查、原審及本
    院審理中均坦承不諱（見偵卷第一三三頁，原審卷第一七五
    頁反面、一九一頁反面，本院卷第四三、九九頁），核與證
    人吳智成、張永慶、陳中原證述情節大致相符（見偵卷第一
    一二、一三一至一三四頁，原審卷第一九二至一九五頁反面
    、二０八頁反面至二一二頁反面），並有內政部警政署刑事
    警察局九十七年一月二十四日刑鑑字第０九七０００一五九
    一號槍彈鑑定書（見原審卷第五八至六二頁）、九十七年二
    月十二日刑鑑字第０九七０００二三六五號槍彈鑑定書（見
    偵卷第一五二至一五五頁）、臺北市政府警察局松山分局九
    十七年三月十二日北市警松分刑字第０九七三０三七六八０
    ０號函覆資料（見原審卷第二九頁）、臺灣臺北看守所九十
    七年三月七日北所衛字第０九七０００二四八八號函覆資料
    （見原審卷第二七、二八頁）、臺灣臺北地方法院檢察署相
    驗屍體證明書（見相驗卷第五二頁）、法務部法醫研究所解
    剖報告書（見相驗卷第五四至五六頁）、法務部法醫研究所
    鑑定報告書（見相驗卷第五七至六二頁）在卷可資佐證，是
    被告自白核與事實相符，堪以採信。至究為被害人張至誠或
    證人張永慶持啤酒玻璃空瓶敲擊被告頭部後側一節，證人吳
    智成於原審中固結證稱：當時係張至誠持酒瓶敲被告之後腦
    勺，張永慶係持磚塊，伊與持磚塊之人對打云云（見原審卷
    第一九二頁反面、一九三頁），惟其於九十七年一月二日偵
    查中結證稱：案發當時，有三個人追上來，其中一位友人先
    拿酒瓶打伊與被告，接著就開始一陣混仗，伊與拿酒瓶之人
    對打，當時張至誠手上好像有拿像刀子的東西云云（見偵卷
    第一一二頁），是證人吳智成於偵查及原審審理中結證情節
    有明顯之出入；另證人張永慶於警詢時陳稱：案發當時有兩
    名男子走過，瘦高男子（指被告）對伊瞪眼，伊不理會，上
    開瘦高男子又對張至誠瞪眼並說「看三小！」（閩南語）張
    至誠即回頭以眼神暗示伊，伊便點頭，張至誠即跟隨上開二
    男子，伊隨地拿起空酒瓶敲上開瘦高男子頸部一下等語（見
    偵卷第三一、三二頁），其於偵查中結證稱：案發當時，張
    至誠跟著被告背後過去要去理論，伊即手拿酒瓶隨後跟過去
    朝被告頭部後面砸過去，伊並不知道張至誠手上有無拿東西
    ，伊也不知道張至誠有無與被告對打等語（見偵卷第一三一
    、一三三頁），其於原審結證稱：伊持酒瓶打被告頭部等語
    （見原審卷第二０九頁）；且由案發現場啤酒空瓶玻璃碎片
    之數量以觀（參考臺北市政府警察局松山分局九十七年三月
    十二日北市警松分刑字第０九七三０三七六八００號函覆勘
    查採證報告第四頁、現場圖、編號五至一一號、三三號、三
    六號至四二號之照片），亦顯示案發現場僅有一只啤酒空瓶
    之玻璃碎片，是證人張永慶證述應較與實情相符而堪採信。
    準此，應認僅有證人張永慶持啤酒玻璃空瓶敲擊被告頭部後
    側，併此敘明。本件事證明確，被告犯行堪以認定，自應依
    法論科。
二、核被告所為，係違反槍砲彈藥刀械管制條例第七條第四項之
    非法持有手槍罪、同條例第十二條第四項之非法持有子彈罪
    及刑法第二百七十一條第一項之殺人罪。被告於如事實欄所
    載之時間持有上揭槍、彈之行為，均屬持有行為之繼續，應
    僅各論以一持有槍、彈罪。被告於上開時間對被害人接續射
    擊三槍之行為，時間緊接，行為無從分割，屬接續犯而應包
    括論以一殺人罪。被告以一持有行為同時持有槍、彈之行為
    ，為一行為觸犯數罪名之想像競合犯，應依刑法第五十五條
    之規定，從一重依槍砲彈藥刀械管制條例第七條第四項之非
    法持有手槍罪。又被告持有上揭槍、彈之時間甚長，且係因
    恐與前曾發生口角之他人發生衝突及防身之目的而於案發時
    間隨身攜帶上述槍、彈，顯見被告係另行起意而持系爭槍、
    彈殺人，是被告所犯殺人及非法持有手槍罪，犯意各別，行
    為不同，應分論併罰。
三、原審就被告未經許可持有手槍部分，適用上揭規定，並審酌
    被告被告於本院審理中坦白承認犯行、犯罪手段、犯罪動機
    等一切情狀，量處有期徒刑五年二月，併科罰金十萬元，且
    就罰金部分諭知易服勞役之折算標準；復諭知扣案之手槍一
    枝，為義大利ＢＥＲＥＴＴＡ廠九二ＦＳ型口徑九ＭＭ制式
    半自動手槍，擊發功能正常，可擊發同口徑制式子彈，具殺
    傷力；另在案發現場扣得之子彈一顆，係口徑九釐米之制式
    子彈，有上開槍彈鑑定書附卷可參，是扣案手槍及未經試射
    之子彈一顆，依據槍砲彈藥刀械管制條例第五條之規定不可
    非法持有，為違禁物，爰依刑法第三十八條第一項第一款之
    規定併與宣告沒收；復說明在上揭手槍內所扣得未發射之子
    彈一顆，鑑定人員鑑定時為安全考量而使其不具殺傷力及彈
    殼三顆亦已不具殺傷力，自無庸宣告沒收。核原審就此部分
    認事用法，並無不合，量刑亦屬允當。公訴人以量刑過輕為
    由上訴，請求撤銷改判，為無理由，應予駁回。
四、原審就被告殺人犯行部分據以論科，固非無見；惟原審就被
    告殺人犯行量處有期徒刑十八年，又未說明有何加重原因，
    顯已超過刑罰第三十三條第三款有期徒刑最高不得超過十五
    年之規定，自有未當。被告以此為由上訴，指摘原審判決不
    當，為有理由。公訴人以原審量刑過輕為由上訴，請求撤銷
    改判，為無理由。原審既有上揭不當之處，自應由本院就此
    部分犯行暨定執行刑予以撤銷改判。爰審酌被告於本院審理
    中坦白承認犯行，並表示悔意，且與被害人家屬達成和解，
    另參以本案被告與被害人衝突之發生過程及被告持有系爭槍
    彈殺人之犯罪手段、犯罪動機等情狀，量處如主文第二項所
    示之刑；併與上揭上訴駁回部分所處之刑，定其應執行之刑
    如主文第四項所示。又扣案之手槍一枝（含彈匣一個），為
    義大利ＢＥＲＥＴＴＡ廠九二ＦＳ型口徑九ＭＭ制式半自動
    手槍，擊發功能正常，可擊發同口徑制式子彈，具殺傷力；
    另在案發現場扣得之子彈一顆，係口徑九釐米之制式子彈，
    有上開槍彈鑑定書附卷可參，是該手槍及未經試射之子彈一
    顆，為違禁物，被告持之作為殺人之工具，爰依刑法第三十
    八條第一項第一款之規定宣告沒收。至於在手槍內所扣得而
    已使其無殺傷力之子彈一顆及彈殼三顆，因均已不具殺傷力
    ，自無須宣告沒收，附此敘明。
據上論斷，應依刑事訴訟法第三百六十八條、第三百六十九條第
一項前段、第三百六十四條、第二百九十九條第一項前段，刑法
第十一條前段、第二百七十一條第一項、第五十五條、第五十一
條第五款、第三十八條第一項第一款，判決如主文。
本案經檢察官王壬貴到庭執行職務。
中    華    民    國    98    年    3     月    17    日
                  刑事第十七庭  審判長法  官  趙功恆
                                      法  官  陳世宗
                                      法  官  陳憲裕
以上正本證明與原本無異。
如不服本判決，應於收受送達後10日內向本院提出上訴書狀，其
未敘述上訴之理由者並得於提起上訴後10日內向本院補提理由書
（均須按他造當事人之人數附繕本）「切勿逕送上級法院」。
                                      書記官  劉育妃
中    華    民    國    98    年    3     月    18    日
附錄：本案論罪科刑法條全文
槍砲彈藥刀械管制條例第7條：
未經許可，製造、販賣或運輸火砲、肩射武器、機關槍、衝鋒槍
、卡柄槍、自動步槍、普通步槍、馬槍、手槍或各類砲彈、炸彈
、爆裂物者，處死刑、無期徒刑或七年以上有期徒刑；處徒刑者
，併科新臺幣三千萬元以下罰金。
未經許可，轉讓、出租或出借前項所列槍砲、彈藥者，處無期徒
刑或五年以上有期徒刑，併科新臺幣一千萬元以下罰金。
意圖供自己或他人犯罪之用，而犯前二項之罪者，處死刑或無期
徒刑；處徒刑者，併科新臺幣五千萬元以下罰金。
未經許可，持有、寄藏或意圖販賣而陳列第一項所列槍砲、彈藥
者，處五年以上有期徒刑，併科新臺幣一千萬元以下罰金。
意圖供自己或他人犯罪之用，以強盜、搶奪、竊盜或其他非法方
法，持有依法執行公務之人所持有之第一項所列槍砲、彈藥者，
得加重其刑至二分之一。
第一項至第三項之未遂犯罰之。
槍砲彈藥刀械管制條例第12條第4 項：
未經許可，製造、販賣或運輸子彈者，處 1 年以上 7 年以下有
期徒刑，併科新台幣 500 萬元以下罰金。
未經許可，轉讓、出租或出借子彈者，處 6 月以上 5 年以下有
期徒刑，併科新台幣 300 萬元以下罰金。
意圖供自己或他人犯罪之用，而犯前二項之罪者，處 3 年以上
10 年以下有期徒刑，併科新台幣 700 萬元以下罰金。
未經許可，持有、寄藏或意圖販賣而陳列子彈者，處 5 年以下有
期徒刑，併科新台幣 300 萬元以下罰金。
第 1 項至第 3 項之未遂犯罰之。
刑法第271條第1項：
（普通殺人罪）
殺人者，處死刑、無期徒刑或 10 年以上有期徒刑。
前項之未遂犯罰之。
預備犯第 1 項之罪者，處 2 年以下有期徒刑。


司法院資訊處製作；財團法人民間司法改革基金會備份。
